【裁判字號】    92,易,482
【裁判日期】    920506
【裁判案由】    傷害
【裁判全文】
臺灣板橋地方法院刑事判決                          九十二年度易字第四八二號
    公  訴  人  臺灣板橋地方法院檢察署檢察官
    被      告  丁○○
右列被告因傷害案件，經檢察官提起公訴（九十一年度偵續字第一二四號），本院判
決如左：
    主  文
丁○○無罪。
    理  由
一、公訴意旨略以：被告丁○○於民國八十九年六月十六日晚上二十一時三十分許，
    在台北縣中和市○○街一二七巷一號（起訴書誤載為十四號）一樓警信新村社區
    ，於社區管理委員召開委員會時，因與告訴人乙○○發生爭執，竟基於傷害之犯
    意，以手推打告訴人乙○○，致告訴人乙○○受有前頸部表淺傷、紅腫及擦傷等
    傷害，因認被告丁○○涉有刑法第二百七十七條第一項之傷害罪嫌云云。
二、按犯罪事實應依證據認定之，無證據不得認定犯罪事實；又不能證明被告犯罪者
    ，應諭知無罪之判決；刑事訴訟法第一百五十四條第二項及第三百零一條第一項
    分別定有明文。次按認定不利於被告之事實，須依積極證據，茍積極之證據本身
    存有瑕疵而不足為不利於被告事實之認定，即應為有利於被告之認定，更不必有
    何有利之證據，而此用以證明犯罪事實之證據，猶須於通常一般人均不至於有所
    懷疑，堪予確信其已臻真實者，始得據以為有罪之認定，倘其證明尚未達到此一
    程度，而有合理性之懷疑存在，致使無從為有罪之確信時，即應為無罪之判決，
    此有最高法院八十二年度臺上字第一六三號判決、七十六年臺上字第四九八六號
    及三十年上字第八一六號等判例意旨可資參照。末按告訴人之告訴，係以使被告
    受刑事追訴為目的，是其陳述是否與事實相符，仍應調查其他證據以資審認，告
    訴人之陳述如無瑕疵，且就其他方面調查又與事實相符，固足採為科刑之基礎，
    倘其陳述尚有瑕疵，則在未究明前，自不得遽採為論罪科刑之根據，亦據最高法
    院五十二年台上字第一三００號及六十一年臺上字第三０九九號判例闡釋甚明。
三、訊據被告堅詞否認有傷害之犯行，辯稱：於當日晚間二十一時三十分許，因告訴
    人乙○○經常不按規定停放機車，社區委員會開會決議請告訴人至開會現場溝通
    ，告訴人表示意見時聲音甚大，恐影響住戶安寧，伊請告訴人降低音量，但未為
    告訴人所接受，告訴人並怒氣起身時，不慎拌到椅子跌倒，並壓碎後方茶几玻璃
    ，且因開會場地狹窄，被告與告訴人座位間，尚坐有與會委員丙○○、曹苗發二
    人，伊不可能衝過去以手推打告訴人等語。
四、經查：公訴人認被告有前揭犯行，無非係以告訴人乙○○、證人即警員甲○○之
    指證，及告訴人所提出之信合美聯合診所出具之診斷證明書一紙等為其論據。惟
    查：
（一）參酌告訴人乙○○就如何遭被告毆打成傷之經過，其於八十九年六月十六日警
      訊時係指訴：「他徒手『抓我脖子』，把我推倒在地，旁邊的茶几玻璃也破掉
      」等語（見八十九年度偵字第一八二六四號偵查卷第五頁反面），其於八十九
      年十月十一日偵查初訊時則謂：「... 我在說明時，謝衝過來『掐我脖子』往
      後推，我從椅子上往後倒」等語（見前開偵查卷第十七頁反面），嗣於八十九
      年十月二十六日偵查中告訴人又指稱：「我上衣鈕扣有被扯掉」等語，且當庭
      經檢察官再次詢問被告動手毆打之情形，告訴人係謂：「（問：謝某如何傷害
      ？）他是上前『捉住我衣領』往後推，然後我就往後倒」、「（問：他有無其
      他毆打動作？）我只聽到後面有人說不要打，不要打，我身體其他部位也沒被
      他打到」等語（見前開偵查卷第三一頁正、反面），惟告訴人於九十一年七月
      二十四日偵查中又謂：「（問：如何打你？）他稱我搞怪，我就站起來問我搞
      怪什麼，『他就一拳打過來，並緊接著用手掐我脖子』... 」等語（見九十一
      年度偵續字第一二四號偵查卷第八頁），而其於本院審理時又係稱：「... 被
      告站起來說我搞怪，我回一句我搞怪什麼，『他就衝過來一手抓住我前右頸部
      的衣領，且掐住我脖子，又順手捶我脖子』，我就往後仰... 」等語（見本院
      九十二年三月十一日訊問筆錄）以觀，告訴人於歷次偵審中對於被告究係用手
      抓住告訴人之衣領或脖子，抑或係掐住其脖子，及被告除抓或掐脖子外，尚有
      無出手捶打告訴人脖子之舉動等重要情節之指述，前後均有所不一，足見告訴
      人之指訴非無瑕疵可指，是否可資據為被告不利之認定，已有可疑。
（二）又證人即當時在場與會之主任委員陳淵源於警訊及偵查中、財務委員高美梨於
      偵查中、安全委員曹發苗於偵查中、副主任委員丙○○於本院審理時均結證稱
      ：渠等並未見到被告曾有動手毆打告訴人等情，且證人即副主任委員丙○○於
      本院審理時亦結證稱：當時伊並未見到告訴人頸部有受傷等語。再者，告訴人
      乙○○於偵審中既自承：伊與被告爭執過後即離開會場，先至附近電話亭報案
      ，嗣再返回家中，又打電話向警方報案等情，是以，在據報到場處理之警員甲○○趕抵開會現場前，告訴人已離開會場一段時間，甚且尚曾返回其住處，應
      堪認定。是證人甲○○於偵查中雖證稱：伊在現場有看到告訴人脖子紅腫，告
      訴人稱係遭被告抓傷等語，惟因該警員並非於爭執當時即在現場親見，而係事
      後始到達開會現場，則縱其所見告訴人頸部之傷勢與告訴人提出之診斷證明書
      所載相符，仍無法排除該傷勢可能係於告訴人離開現場期間因其他事故所造成
      ，既無法排除其他成傷之可能性存在，顯難憑此即遽以推認告訴人所受之前開
      傷害確係遭被告毆打所致。
（三）至被告丁○○於偵查中接受法務部調查局測謊結果，其稱：開委員會期間，渠
      未打乙○○，經測試呈情緒波動之反應，經研判有說謊，雖有法務部調查局（
      調科參字第０９１００５６２７２０號測謊報告書附卷可考，然因測謊鑑定係
      就受測人對相關事項之詢答，對應其神經、呼吸、血壓脈搏及皮膚電阻等反應
      而判斷，其鑑驗結果有時會因受測人之生理、心理因素而受影響，而於受測者
      為刑事被告之情形，因受測結果事涉其切身清白及是否須負擔刑責，其心理上
      之負擔實不免影響及呼吸、血壓等反應，是測謊鑑驗結果之憑信力若何，仍應
      為其他必要之調查，藉以究明實質的真實之所在，尚不能僅以該鑑驗結果即遽
      採為受測者有罪之犯罪證據。而本件除此測謊鑑定之結果不利於被告外，並無
      其他補強證據以驗證其是否與事實相符，自尚不得以被告未通過測謊鑑識，即
      率斷被告有何傷害之犯行。
（四）綜上所述，公訴人所舉事證，尚有合理性之懷疑存在，致無從確信被告丁○○
      確有傷害告訴人乙○○之犯行。揆諸首開法條規定及裁判先例意旨，自屬不能
      證明被告犯罪，爰依法為被告無罪之諭知。
五、據上論斷，應依刑事訴訟法第三百零一條第一項前段之規定，判決如主文。
本案經檢察官馬中琍到庭執行職務。
中      華      民      國    九十二    年      五      月      六      日
                                      臺灣板橋地方法院刑事第二庭
                                          法  官  崔玲琦
右正本證明與原本無異。
如不服本判決，應於判決送達後十日內，向本院提出上訴狀。
                                          書記官  陳金鳳
中      華      民      國    九十二    年      五      月      十二    日


司法院資訊處製作；財團法人民間司法改革基金會備份。
